【裁判字號】    95,易,3162
【裁判日期】    951213
【裁判案由】    詐欺
【裁判全文】
臺灣臺中地方法院刑事判決              95年度易字第3162號
公 訴 人  臺灣臺中地方法院檢察署檢察官
被    告  乙○○
上列被告因詐欺案件，經檢察官提起公訴（九十五年度偵字第二
○九五二號），本院判決如下：
    主    文
乙○○幫助共同意圖為自己不法之所有，以詐術使人將本人之物
交付，未遂，處拘役伍拾日，如易科罰金，以銀元參佰元折算壹
日。
    犯罪事實及理由
一、犯罪事實：乙○○預見其提供存摺、提款卡等帳戶資料予成
    年年籍不詳之詐欺集團成員使用，將為其等持之遂行財產上
    犯罪之用，竟基於幫助該詐欺集團成員詐欺取財之犯意，於
    民國九十四年八月十六日至九十五年四月十二日間之某日，
    在不詳地點，將其所有台新國際商業銀行 (下稱台新銀行)
    民權分行帳號00000000000000號帳戶之存摺
    、提款卡及密碼，交付予該詐欺集團成員，供該詐欺集團成
    員作為向他人詐財取款之人頭帳戶使用。嗣該詐騙集團成員
    旋共同基於意圖為自己不法所有之概括犯意聯絡，於九十五
    年四月十二日九時四十分許，偽以「士林地檢署金融組組長
    」名義，以電話向甲○○佯稱其陽信銀行帳戶內有可疑之流
    動資金新台幣（下同）二百多萬元，並稱將凍結甲○○郵局
    帳戶內之存款十四萬元，要求甲○○將其郵局內之存款匯入
    乙○○上開台新銀行民權分行之帳戶內，且傳真一份「法務
    部行政執行凍結管制行政命令」以取信於甲○○，嗣因甲○
    ○發覺有異，乃於同日先匯款一元至乙○○上開台新銀行帳
    戶內，嗣報警循線查獲上情而未遂。
二、認定犯罪事實所憑之證據及理由：訊據被告乙○○固不諱言
    開立前揭帳戶，惟矢口否認前揭犯行，辯稱：伊前揭台新銀
    行帳戶存摺、提款卡均放置於家中抽屜內，嗣於九十五年四
    月十九日始發現遺失，上開帳戶密碼係夾在存摺內云云。經
    查：
（一）被告前揭台新銀行帳戶之存摺、提款卡等乃被告申請及所
      有一節，為被告供承在卷，並有前揭帳戶開戶資料一份（
      臺中市警察局第二分局中分二偵字第○九五○○二二一九
      五號刑案偵查卷第十一至十四頁）在卷可稽。
（二）前揭詐騙集團成員向甲○○佯稱其銀行帳戶內有可疑之流
      動資金，並要求甲○○將郵局內之存款匯入被告前揭帳戶
      內等情，業據證人即被害人甲○○於警詢證述屬實，並有
      法務部行政執行凍結管制執行命令傳真影本一紙（同前警
      卷第二十一頁）、郵政跨行匯款申請書一紙（同前警卷第
      二十頁）在卷可稽。
（三）被告所有之台新銀行帳戶，於九十四年八月十六日後即無
      任何交易資料，帳戶內結餘二元，嗣於九十五年四月十二
      日即遭前揭詐騙集團成員用於詐騙甲○○，此有被告前揭
      台新銀行帳戶交易明細查詢一份（同前中分二偵字第○九
      五○○二二一九五號刑案偵查卷第十五至十八頁）在卷可
      稽，足徵被告前揭台新銀行帳戶資料應係於九十四年八月
      十六日至九十五年四月十二日間脫離其持有。
（四）被告雖以前詞置辯，惟查：
  １、被告於檢察官偵訊時供稱: 伊於九十四年四月十二日時欲
      持前揭台新銀行存摺欲匯款八、九千元至伊中國信託商業
      銀行帳戶，嗣因未帶印章而未辦理，次於同年月十九日始
      發現失竊云云（九十五年偵字第二○九五二號卷第七頁）
      ，惟查被告前揭台新銀行帳戶，自九十四年八月十六日時
      餘額僅餘二元，業如前述，則被告帳戶內既無餘額可供匯
      款，被告所辯其於九十四年四月十二日尚有欲持前揭帳戶
      資料使用一節，顯不可採。
  ２、被告於警詢供稱：伊前揭台新銀行帳戶資料係放置於伊婆
      婆機車內遺失云云（同前警卷第二頁），惟於本院改稱：
      係於伊其餘帳戶資料放在家中抽屜云云（本院卷第十二頁
      ），其所辯前後已有明顯之不符。
  ３、被告於本院準備程序辯稱: 前揭帳戶密碼並未抄寫，密碼
      為○八五二七九，並無特別意義云云（本院卷第十二頁）
      ，嗣於本院審理時又改稱: 伊把密碼夾在存款簿中云云（
      本院卷第二十頁），被告所辯顯反覆無據。況稍有社會歷
      練、經驗之人，均知金融卡應與其存摺、密碼分別保存，
      或者將密碼牢記心中，而不在任何物體上標示或載明密碼
      ，以免徒增帳戶款項遭人持金融卡併同輕易得知之密碼盜
      領款項，被告正值青年，已有社會歷練，衡情被告豈有刻
      意將之夾在存摺內，而徒增帳戶款項遭人盜領之風險，益
      見被告所辯，要難採信。又詐欺集團以他人帳戶供作款項
      出入之帳戶，衡諸常情，通常會先取得帳戶所有人之同意
      才使用，否則一旦帳戶所有人掛失，被害人匯入之款項即
      遭凍結無法提領，帳戶所有人反可輕易辦理補發存摺、變
      更印鑑、密碼，將款項提領一空，詐欺集團自不可能冒此
      風險。從而，前揭銀行帳戶資料係被告提供予詐欺集團使
      用一節，已臻明確。
（五）按存款帳戶的存摺及提款卡僅係供使用人作為存款、提款
      、匯款或轉帳之工具，一般人在正常情況下，均得自行向
      郵局申請開立存款帳戶，而領取帳戶存摺及提款卡使用，
      並無任何特定身分之限制，亦無客觀之經濟價值或交換價
      值，苟非意在將該活期儲蓄存款帳戶作為犯罪之不法目的
      或掩飾真實身分，實無蒐集他人存款帳戶存摺或提款卡之
      必要，另近年詐取他人款項之犯罪類型層出不窮，該等犯
      罪多數均係利用人頭帳戶作為出入帳戶，並經媒體廣為披
      載，而被告於交付存摺等物時，正值青年，非無相當社會
      經驗，依被告之智識經驗，其對提供存摺等物與他人，該
      人將持其存摺等物，利用帳戶向人詐取財物自有所認識，
      被告具幫助詐欺之犯罪故意亦至臻明確。
（六）綜上所述，本案事證明確，被告所辯顯不足採，其犯行堪
      以認定，應依法論科。
三、論罪科刑之理由
（一）刑法第三十條幫助犯之規定，於九十四年二月二日修正公
      布，於九十五年年七月一日施行，修正後刑法第三十條規
      定：「幫助他人實行犯罪行為者，為幫助犯。雖他人不知
      幫助之情者，亦同。幫助犯之處罰，得按正犯之刑減輕之
      。」，對照修正前刑法第三十條規定：「幫助他人犯罪者
      ，為從犯。雖他人不知幫助之情者，亦同。從犯之處罰，
      得按正犯之刑減輕之。」，係為釐清共犯獨立性與從屬性
      之爭，而修正文字採共犯從屬說之「限制從屬形式」，然
      不論依修正前、後之刑法第三十條，對本案而言，被告均
      構成幫助犯，又刑法第二十八條共同正犯之規定，亦有修
      正，惟對本案而言，亦並無有利或不利之情形。再刑法關
      於未遂犯之處罰，修正前第二十五條規定：「已著手於犯
      罪行為之實行而不遂者，為未遂犯，未遂犯之處罰，以有
      特別規定者，為限」，修正前第二十六條前段規定「未遂
      犯之處罰，得按既遂犯之刑減輕之」，九十五年七月一日
      刑法修正施行後，上開關於未遂犯之處罰，乃統一移置於
      修正後刑法第二十五條規定「已著手於犯罪行為之實行而
      不遂者，為未遂犯。未遂犯之處罰，以有特別規定者為限
      ，並得按既遂犯之刑減輕之。」，上開新舊法，僅屬法條
      順序之移置，對於被告亦無有利或不利之情形。被告犯罪
      時之刑法第四十一條第一項前段規定：「犯最重本刑為五
      年以下有期徒刑以下之刑之罪，而受六個月以下有期徒刑
      或拘役之宣告，因身體、教育、職業、家庭之關係或其他
      正當事由，執行顯有困難者，得以一元以上三元以下折算
      一日，易科罰金」，被告行為時之易科罰金折算標準，修
      正前罰金罰鍰提高標準條例第二條前段（現已刪除）規定
      ，就其原定數額提高為一百倍折算一日，則本件被告行為
      時之易科罰金折算標準，如以銀元三百元折算一日，經折
      算為新臺幣後，應以新臺幣九百元折算為一日。惟九十五
      年七月一日修正公布施行之刑法第四十一條第一項前段則
      規定：「犯最重本刑為五年以下有期徒刑以下之刑之罪，
      而受六個月以下有期徒刑或拘役之宣告者，得以新臺幣一
      千元、二千元或三千元折算一日，易科罰金。」比較修正
      前後之易科罰金折算標準，以九十五年七月一日修正公布
      施行前之規定，較有利於被告。綜合上述各條文修正前、
      後之比較，依修正後刑法第二條第一項前段、但書規定之
      「從舊從輕」原則，綜其全部罪刑之比較結果，修正後刑
      法相關規定並非較有利於被告，本案自應一體適用被告行
      為時即修正前刑法之前揭規定。
（二）按未遂犯指已著手於犯罪行為之實行而不遂，或不能生犯
      罪之結果者而言，所謂著手指實行犯意，尚未達犯罪既遂
      之程度，最高法院二十年上字第八二三號判例可參。查年
      籍姓名不詳之成年人即向被告收取帳戶等資料之詐欺集團
      成員間，以上開方式詐騙證人甲○○，證人甲○○嗣因查
      覺有異而僅匯款一元於該帳戶以利警方追查，顯見證人甲
      ○○並非因詐欺集團之詐騙電話陷於錯誤而匯款交付財物
      ，是核該等詐欺集團成員間所為，係犯刑法第三百三十九
      條第三項、第一項詐欺取財未遂罪。該成年詐欺集團成員
      間，有犯意聯絡與行為分擔，為共同正犯。被告係基於幫
      助詐欺集團成員犯詐欺罪而提供帳戶資料，是核被告所為
      ，係犯修正前刑法第三十條第一項前段、刑法第三百三十
      九條第三項、第一項共同詐欺取財未遂罪之幫助犯。
（三）被告係詐欺取財未遂罪之幫助犯，其提供帳戶資料予詐欺
      集團成員，並未對被害人財產造成實際損害，且較諸具犯
      罪支配力之正犯有明顯之差異，爰依修正前刑法第二十六
      條前段及修正前刑法第三十條第二項之規定，減輕其刑並
      依法遞減之，
（四）審酌被害人實際尚未受有財產損害，惟被告所為助長詐欺
      犯罪之猖獗，且犯罪後飾詞諉過並無悔意等一切情狀，量
      處如主文所示之刑，並諭知易科罰金之折算標準。
據上論斷，應依刑事訴訟法第二百九十九條第一項前段，刑法第
二條第一項前段、修正前刑法第三十條第一項、第二項、第二十
八條、刑法第三百三十九條第三項、第一項、修正前刑法第二十
六條前段、第四十一條第一項前段，罰金罰鍰提高標準條例第一
條前段、修正前罰金罰鍰提高標準條例第二條，判決如主文。
中    華    民    國    95    年    12    月    13    日
                  臺灣臺中地方法院刑事第二庭
                      審判長  法  官  林清鈞
                              法  官  陳姵君
                              法  官  郭書豪
以上正本證明與原本無異。
如不服本判決，應於判決送達後10日內，向本院提出上訴狀，其
未敘述上訴之理由者並得於提起上訴後十日內向本院補提理由書
（均須按他造當事人之人數附繕本）。
中    華    民    國    95    年    12    月    14    日
                              書記官  陳美虹
附錄論罪科刑法條
刑法第三百三十九條第一項：
意圖為自己或第三人不法之所有，以詐術使人將本人或第三人之
物交付者，處五年以下有期徒刑、拘役或科或併科一千元以下罰
金。
以前項方法得財產上不法之利益或使第三人得之者，亦同。
前二項之未遂犯罰之。


司法院資訊處製作；財團法人民間司法改革基金會備份。
